臺灣高等法院高雄分院刑事判決　　　　 94年度上訴字第916號
上　訴　人　　臺灣高雄地方法院檢察署檢察官
被　　　告　　乙○○
選任辯護人　　林夙慧　　律師
上列上訴人因被告偽造文書等案件，不服臺灣高雄地方法院94年
度訴字第296 號中華民國94年6 月7 日第一審判決（起訴案號：
臺灣高雄地方法院檢察署93年度偵字第12631 號），提起上訴，
本院判決如下：
     主  文
上訴駁回。
     理  由
一、公訴意旨以：被告乙○○係高雄縣鳳山市○○路○ 段267 巷
    96號覺行會計師事務所負責人，綜理所內職務，於民國（以
    下同）89年9 月5 日，受優果文化事業有限公司（下稱優果
    公司）負責人甲○○所委託，辦理優果公司之成立，並將優
    果公司之會計及稅務核報均交由乙○○之會計事務所承辦，
    及將優果公司與股東甲○○、尤世隆、陳銘淵、林麗雪、李
    淑文之印鑑章均交由乙○○保管。詎被告乙○○竟利用保管
    優果公司上開印鑑章之機會，而與其妻李燕粧（另經臺灣高
    雄地方法院檢察署檢察官以94年度偵字第2104號偵查起訴）
    及魏梓安（經同署另案通緝中）3 人共同基於偽造文書之犯
    意聯絡，於91年12月26日，在不詳地點，偽造不實之優果公
    司章程、股東同意書，並盜蓋優果公司及股東之印文在上開
    章程及股東同意書上，之後並將上開偽造之優果公司章程、
    股東同意書、及偽造之優果公司變更登記申請書、代送文件
    委託書、董事願任同意書等交予不知情之黃姿雯申辦，黃姿
    雯於92年1 月2 日，即持上開偽造之股東同意書等文件，以
    優果公司變更負責人、遷址等情為由，向高雄市政府辦理公
    司變更登記，將該公司負責人由告訴人甲○○變更為丙○○
    （改名為古瀚水），使不知情之高雄市政府公務員將此一不
    實事項登載於職務所掌之公司登記簿公文書上，足以生損害
    於甲○○、丙○○及高雄市政府對於公司相關登記管理之正
    確性。嗣於92年5 月間，甲○○接獲勞保局及健保局通知該
    公司有新進人員加保時，甲○○始知其公司負責人已遭變更
    而提出告訴，經循線查知上情，因認被告乙○○涉有刑法第
    216 、210 條之行使偽造私文書嫌及同法第214 條使公務員
    登載不實罪嫌。
二、公訴人認被告乙○○涉有偽造文書犯行，無非係以告訴人甲○○之指訴、同案被告曾斐絹、李燕粧、證人丙○○、尤世
    隆、陳銘淵、黃姿雯等人之供述，及優果公司高雄市政府營
    利事業登記證、經濟部公司執照、優果公司變更登記申請書
    、股東同意書、公司變更登記表、董事願任同意書、切結書
    、代送文件委託書、公司章程等可證等語，為其論據。
三、訊據被告乙○○對其為會計事務所負責人，該事務所受託辦
    理優果公司設立登記及成立後會計、稅務等事務，及於92年
    1 月間由其會計事務所人員黃姿雯持件辦理優果公司申辦變
    更負責人為丙○○等事實固不否認，惟堅決否認有何偽造文
    書犯行，辯稱：優果公司之設立登記均由告訴人甲○○全權
    委託伊處理，然因優果公司設立後形同停業狀態，經甲○○
    同意出讓公司後，轉託其妻李燕粧接洽告訴人，辦理公司負
    責人變更登記之手續，用以節省告訴人支出記帳費、公司設
    址租金等費用，而經辦過程均由其妻李燕粧處理，我未再過
    問，事後於92年5 月間告訴人才告以不願出讓等語，經查：
（一）優果公司於89年間以告訴人甲○○為負責人完成設立登記
      ，嗣於92年間由被告事務所職員黃姿雯持該公司章程、股
      東同意書、公司變更登記申請書、代送文件委託書、董事
      願任同意書等文件，申辦優果公司變更負責人、遷址、修
      改章程等情，經高雄市政府92年1 月3 日核准公司變更登
      記事項，使該公司負責人變更為丙○○，嗣於同年11月3
      日復將優果公司負責人變更登記回甲○○，並遷移新址於
      高雄縣鳳山市○○路○ 段267 巷96號1 樓等情，為被告乙○○所供承，並有高雄市政府725023區統一編號第000000
      00號優果公司案卷1 宗附卷可稽，此部分堪認為事實。
（二）證人李燕粧就本件公司負責人變更登記係經被告乙○○轉
      知經甲○○授權委託辦理，由其全程連繫甲○○配合辦理
      經過一節，業據李燕粧於原審審理中陳稱：乙○○告知因
      告訴人所設之優果公司3 年間營業額僅1 萬2 千餘元，尚
      須負擔記帳費及公司設立在我妹妹地址房租補貼，且考量
      註冊公司須支付註冊費用，經告訴人授權找人頂讓公司，
      即由我全程辦理本件公司負責人變更手續，期間乙○○均
      未予過問，變更手續中所需公司印章、證件及股東資料等
      ，均經我與甲○○聯絡後，由甲○○持交我處理，甲○○
      於91年12月間即有將公司、股東印鑑拿到會計事務所，我
      認為甲○○已經同意辦理，因與甲○○係舊識，並未要求
      甲○○提出委託書，另91年12月26日股東同意書上甲○○
      及股東李淑文是由我先簽名，其他股東是何人所簽名已忘
      記了。又期間另因發現缺少優果公司營利事業登記證、公
      司執照，經多次請甲○○未尋獲，始由我繕打切結書內容
      ，交由乙○○親送甲○○簽名，並向甲○○說明公司變更
      負責人須繳回舊照，才能換新照，又立書切結可代舊照登
      報作廢等語；另就優果公司變更負責人為丙○○之經過，
      證人李燕粧亦陳稱：因接洽受讓公司的魏梓安先後把公司
      負責人登記為丙○○、曾斐絹，我即配合辦理，丙○○的
      印章、身分證及委託書是魏梓安拿過過來的，辦理過程中
      並未見過丙○○、曾斐絹本人，2 次變更負責人的事亦均
      未告知乙○○，文件亦未拿給乙○○過目，乙○○是到92
      年5 月間告訴人到事務所表示拒絕公司變更負責人時才知
      情等語（見原審94年5 月19日審判筆錄之第13頁以下），
      證人李燕粧於本院審理時仍為相同之陳述（見94年8 月23
      日本院審判筆錄），並有優果公司91年12月31日營利事業
      登記證遺失切結聲明書、91年12月31日公司執照遺失切結
      聲明書各1 紙、財政部高雄國稅局營利事業所得稅核定通
      知書2 紙、丙○○名義之代送文件委託書、國民身分證正
      反面影本、董事願任同意書等附卷可憑（93年他字第537
      號偵查卷第61,63,80 ,83 頁 ；建設局卷第36,40,41），
      核與被告乙○○所辯之詞大抵相符，又經比對上開切結書
      上「甲○○」簽名，觀其字跡運筆之筆順、轉折等均與告
      訴人甲○○於告訴狀暨歷次警詢、偵訊及原審準備程序等
      筆錄上簽名相合，再以告訴人甲○○係經營托兒所等文化
      事業之人，業據其於本院證述明確，具有一定智識能力，
      對切結書上僅有短短2 、3 行文字應於簽名時即應注意並
      明瞭其簽名同意之用意，而告訴人甲○○亦不否認簽名係
      親簽（見同前審判筆錄第4 頁），應認告訴人甲○○對切
      結內容已閱讀過目，並能認知係供辦理公司出讓程序所用
      ，始會在切結書上簽名。又事後優果公司於92年10月間回
      復告訴人甲○○為負責人時，確係魏梓安出面同意公司過
      戶歸屬告訴人，並經告訴人要求，由魏梓安立據概括承擔
      公司過戶期間之所生債務及費用乙節，業據告訴人甲○○
      供述無誤在卷（同前審判筆錄第11頁），並有魏梓安立具
      92年06月20日切結書1 紙附卷為佐（見93年他字第537 號
      偵查卷第14頁），亦與證人李燕粧所稱述與告訴人說明公
      司出讓手續，及魏梓安確係實際出面接洽公司之人等節亦
      相符合，應認證人李燕粧上開供述之詞屬實，堪以採認。
      是以，優果公司負責人由告訴人甲○○先後變更為丙○○
      、曾斐絹事宜，均係李燕粧洽偕甲○○、魏梓安提供相關
      資料據以辦理，且被告乙○○提出之91年12月31日甲○○
      名義之切結聲明書，其上「甲○○」三字之簽名，與告訴
      人甲○○在苓雅分局、偵查筆錄、原審筆錄上之簽名，經
      核其字跡運筆之筆畫、轉折、神韻等相符（91年12月31日
      之切結聲明書之簽名及告訴人甲○○歷次筆錄之簽名），
      可見告訴人甲○○應確有簽具91年12月31日之切結聲明書
      ，從而其應有同意辦理負責人變更之手續。至91年12月26
      日之切結書雖由李燕粧簽告訴人之名，但此係因要趕時間
      才由李燕粧代為簽名，數日後即91年12月31日之前述告訴
      人乙○○並已簽名之切結書取得後，即由李燕粧持有保管
      中，此經證人李燕粧於本院審理時陳明（見94年8 月23日
      本院審判筆錄之第8 、9 頁），既曾獲得告訴人乙○○之
      同意，自難謂被告等係偽造文書。
（三）另告訴人甲○○於偵查中均稱其就優果公司負責人遭變更
      為他人乙節並不知情，亦未授權乙○○辦理相關事宜，迨
      於92年5 月間經勞保局通知新進人員加保，始知公司負責
      人遭變更乙事，並堅詞否認上開股東同意書及切結書係其
      所親簽，然告訴人甲○○於原審審理中就公司出讓經過、
      手續中簽署遺失公司執照切結書等情，則分別結證稱：「
      91年年底因優果公司營業額偏低，如果有人要經營公司，
      我願意轉讓，我是在91年底告訴乙○○的，地點我忘記了
      」、「（對上開2 紙切結書內容）沒有印象，但是字跡看
      起來是我的，是否有簽我忘記了，印象中應無向建設局申
      明作廢遺失之公司執照」等語（見同前審判筆錄第4,5 頁
      ），查其先後供述之詞，告訴人甲○○先是否認自始知悉
      託辦優果公司負責人變更乙事，於審理中復結稱91年底有
      出讓公司意願，只是受讓對象由其決定，而其上開審理結
      證有表明出讓公司意願等詞，與前開證人李燕粧所供述受
      託辦理優果公司負責人變更登記緣由及請託告訴人立書切
      結遺失公司證照等語已如前述，互核亦屬相符，自堪認告
      訴人於審理中供述較可採信，即可認告訴人甲○○曾授權
      被告乙○○事務所辦理公司負責人變更事宜。又佐以告訴
      人甲○○與被告乙○○於88年間相識獅子會，而優果公司
      設立及設立後之帳目、稅務事項均全權委託被告乙○○事
      務所辦理，設立公司所需要文件及需要簽名就拿給告訴人
      ，優果公司登記設址之高雄市○○區○○街136 巷6 號5
      樓亦由乙○○提供等情，亦為告訴人甲○○供述明確在卷
      ，而告訴人甲○○既不否認全權委託優果公司設立手續，
      然對股東繳納股款明細表、查核報告書等設立文件卻表不
      知悉，僅謂相關文件應是由乙○○告知等語（均見同前審
      判筆錄第6,8 頁），可見2 人應有相當熟識之信任關係，
      則乙○○事務所為優果公司辦理公司負責人變更乙事，事
      務所承辦人李燕粧亦稱需要文件及需要簽名均洽請告訴人
      提供，則雖未見告訴人甲○○立具委託書，惟告訴人甲○○口頭告知乙○○出讓公司意願明確，以告訴人甲○○與
      乙○○自設立公司以來處理事務之信賴關係，應認乙○○
      事務所確係受告訴人甲○○之託，才為之辦理優果公司負
      責人變更登記手續。再者，雖告訴人甲○○託詞就事務所
      辦理公司負責人變更手續、切結遺失證照作廢等節均表一
      無所悉，惟查上開切結書係由告訴人甲○○本人所親簽既
      經確認無訛如前，加以證人李燕粧前亦證稱就切結書目的
      、手續及所需文件均有向告訴人甲○○說明，而告訴人甲○○本身亦經營優果托兒所，對相關行政登記事項應有相
      當認識及敏感度，又查申請公司變更登記時間為91年12月
      下旬至92年1 月初（見建設局公司登記卷宗第32頁以下）
      ，上開切結書立據日91年12月31日，與告訴人甲○○供述
      同意乙○○出讓公司的時間在91年年底，時間相近，則李
      燕粧要求告訴人甲○○提出切結書及相關優果公司證照、
      文件資料，告訴人甲○○既在切結書上親簽，應已閱讀切
      結內容，當時並應已能認知乙○○會計事務所正在辦理優
      果公司負責人變更登記，告訴人甲○○於告訴之始否認此
      情，審理中卻諉稱部分情節已無印象，再行聲稱事前有約
      明轉讓對象須經其同意云云，前後供述不一，對事實有所
      保留，所供對公司變更負責人乙節均未知情，即未可採信
      。是以，應認乙○○事務將優果公司負責人變更予他人，
      業經告訴人甲○○同意及授權，自與偽造文書行為人係無
      製作權人偽造之要件不符。
（四）又告訴人甲○○就其因公司負責人變更後受有何者損害乙
      節，僅謂新任負責人曾婓絹要去銀行辦理貸款，經其阻止
      才未造成損失，又公司負責人變更後，其所營託兒所即不
      能用優果公司開立支票，其他財務方面沒有損失等語，已
      據告訴人甲○○供述在卷（見同前審判筆錄第9 頁），告
      訴人甲○○既已自述公司財務方面均未受有何不利益，而
      公司變更後之負責人曾婓絹另行舉債貸款係以曾婓絹本人
      為債務人，債務並未由告訴人甲○○擔保，告訴人甲○○
      自無損失，又告訴人甲○○經營託兒所以優果公司名義對
      外開立發票，本非屬法律上應保障之權利，縱因告訴人甲○○於優果公司轉讓不能以以優果公司開立發票，亦不能
      認其受何損失，則告訴人甲○○既未生任何損害，又該優
      果公司並無資產，此經告訴人甲○○於本院審理時陳明（
      見94年8 月23日本院審判筆錄之第11頁），又該公司91年
      度之營業收入為零，此有被告乙○○提出之91年度營利事
      業所得稅核定通知書、91年度營利事業所得稅申報書可憑
      。查該公司既無資產，也無營業，他人應無將之奪取之必
      要，則被告乙○○辯稱優果公司設立後形同停業狀態，為
      省甲○○之費用才辦理變更，應屬實在。
    綜上所述，因91年12月31日甲○○名義之切結聲明書，其上
    「甲○○」三字之簽名，經核與告訴人甲○○在苓雅分局、
    偵查筆錄、原審筆錄上之簽名，其字跡運筆之筆畫、轉折、
    佈局、神韻等相符，可見告訴人甲○○應確有簽具91年12月
    31日之切結聲明書，其應有同意辦理負責人變更之手續，且
    優果公司既無資產，也無營業，他人應無將之奪取之必要，
    則被告乙○○辯稱告訴人甲○○有同意辦理負責人變更未偽
    造文書等語，應屬可信，此外復查無其他確切証据証明被告
    乙○○有偽造文書犯罪情事，其犯罪即屬不能証明。
四、原審以不能証明被告乙○○犯罪，依法諭知無罪，核無不合
    ，檢察官上訴指摘原判決不當，為無理由，應予駁回。
據上論斷，應依刑事訴訟法第368條，判決如主文。
本案經檢察官陳新慶到庭執行職務。
中　　華　　民　　國　　94　　年　　8 　　月　　31　　日
                  刑事第六庭    審判長法  官  王憲義
                                      法  官  曾逸誠
                                      法  官  張盛喜
以上正本證明與原本無異。
如不服本判決應於收受本判決後10日內向本院提出上訴書狀，其
未敘述上訴理由者，並得於提起上訴後10日內向本院補提理由書
狀（均須按他造當事人之人數附繕本）「切勿逕送上級法院」。
中　　華　　民　　國　　94　　年　　8 　　月　　31　　日
　　　　　　　　　　　　　　　　　　　書記官  林明威
